【裁判字號】    95,訴,362
【裁判日期】    951031
【裁判案由】    請求撤銷贈與
【裁判全文】
臺灣臺中地方法院民事判決  95年度訴字第362號
原      告  乙○○
訴訟代理人  方鴻枝律師
複代理人    甲○○
複代理人    陳端輝律師
被      告  丁○○
            丙○○
上列當事人間請求撤銷贈與事件，本院於民國95年10月20日言詞
辯論終結，判決如下：
    主      文
被告丁○○、丙○○就如附表所示之不動產於民國九十三年十月
二十八日所為之贈與行為及九十三年十一月九日所為之所有權移
轉登記行為應予撤銷。
被告丙○○應將如附表所示不動產經臺中市中正地政事務所於九
十三年十一月九日所為之所有權移轉登記予以塗銷。
訴訟費用由被告負擔。
    事實及理由
壹、程序方面：
    本件被告均經合法通知無正當理由未於言詞辯論期日到場，
    核無民事訴訟法第386條各款所列情形，爰依原告聲請，由
    其一造辯論而為判決。
貳、實體方面：
一、原告起訴主張：被告丁○○於民國93年8月17日凌晨2時許，
    於台中市○○路旁之卡拉OK店飲用酒類後，已達不能安全駕
    駛動力交通工具之程度，竟仍於同日凌晨4時許，駕駛車牌
    號碼T5-5265號自用小客車上路，沿台中市○○路由北往南
    方向行駛，於同日凌晨4時20分許行經台中市○○路與育德
    路交岔路口時，本應注意飲酒後吐氣所含酒精濃度超過每公
    升0.25毫克以上者，不得駕車，並應注意車前狀況，隨時採
    取必要之安全措施，而依當時天候、路況、視距等情形，亦
    無不能注意之特別情事，竟疏於注意及此，又因酒後精神狀
    況欠佳，對於週遭事物之注意能力降低，而未能隨時採取必
    要之安全措施。適有訴外人陳昱嘉駕駛車牌號碼7716-HU號
    自小客車沿台中市○○路由篤行路往博館路方向行至上開交
    岔路口，亦疏未注意燈號指示而闖紅燈前行，致被告丁○○
    所駕駛之自小客車車頭與陳昱嘉之自小客車右側車身發生猛
    烈碰撞，上開二車再因受力推移而撞擊原告所騎乘，沿台中
    市○○路由南往北方向行駛之車牌號碼ＵＢＯ-423號輕機車
    ，原告因而人車倒地，受有脊椎損傷、頸椎第６節壓迫性骨
    折合併四肢癱瘓、左股骨頸骨折、右耳朵裂傷、及肩部、腹
    部、背部、雙下肢等全身多處挫傷等傷害。被告丁○○前揭
    過失傷害犯行，業經本院刑事庭以94年度交易字第407號刑
    事判決被告丁○○過失傷害罪，處有期徒刑5月，得易科罰
    金確定。原告在該刑事案件審理中，並已向被告丁○○提起
    附帶民事損害賠償訴訟，經本院刑事庭於刑事判決後，裁定
    移送民事庭，嗣本院以95年度訴字第92號損害賠償事件審理
    ，於95年8月3日判決被告丁○○應給付原告新台幣（下同）
    3, 24 7,380元，及自94年12月30日起至清償日止，按週年
    利率5%計算之利息，並於95年9月7日確定。茲原告於該車禍
    事故發生時起，對被告丁○○有侵權行為損害賠償請求之債
    權，詎原告對被告丁○○進行上開民事求償時，竟發現被告
    丁○○於肇事後之93年10月28日就如附表所示之不動產贈與
    被告丙○○，並完成所有權移轉登記，因被告丁○○名下已
    無任何財產，其將前述不動產贈與被告丙○○已損及原告侵
    權行為損害賠償請求權。為此依民法第244條第1項、第4項
    之規定，請求撤銷前開贈與行為及所有權移轉登記行為，並
    塗銷以贈與為原因之所有權移轉登記。並聲明：(一)被告丁○
    ○、丙○○就如附表所示不動產於93年10月28日所為之贈與
    行為，及於93年11月9日所為之所有權移轉登記行為，均應
    予撤銷。(二)被告丙○○就附表所示不動產，於93年11月9日
    以贈與為原因所為之所有權移轉登記應予塗銷。
二、原告主張其於93年8月17日，因被告丁○○之過失侵權行為
    ，致受有脊椎損傷、頸椎第６節壓迫性骨折合併四肢癱瘓、
    左股骨頸骨折、右耳朵裂傷、及肩部、腹部、背部、雙下肢
    等全身多處挫傷等傷害，案經本院刑事庭以94年度交易字第
    407號刑事判決被告丁○○過失傷害罪，處有期徒刑5月，得
    易科罰金確定。其在該刑事案件審理中，並向被告丁○○提
    起附帶民事損害賠償訴訟，經本院刑事庭於刑事判決後，裁
    定移送民事庭，嗣本院以95年度訴字第92號損害賠償事件審
    理，於95年8月3日判決被告丁○○應給付原告3, 247,380元
    ，及自94年12月30日起至清償日止，按週年利率5%計算之利
    息，並於95年9月7日確定。則被告丁○○過失不法侵害原告
    之身體、健康等人格權，對原告應負侵權行為損害賠償責任
    。惟被告丁○○竟於93年10月28日，將其所有如附表所示之
    不動產，贈與被告丙○○，並於93年11月9日辦妥所有權移
    轉登記等事實，業據提出本院94年度交易字第407號刑事判
    決影本、本院95年度訴字第92號民事判決影本、確定證明書
    影本、土地暨建物登記謄本、土地及建物異動索引影本及診
    斷證明書等件為證，復經本院依職權調閱94年度交易字第40
    7號刑事全卷及95年度訴字第92號損害賠償卷核閱無訛。而
    被告未於言詞辯論期日到場，亦未提出出書狀作何聲明或陳
    述。綜上，依本院調查結果，原告主張之事實，堪信為真。
三、按民法第244條第1項規定：債務人所為之無償行為，有害及
    債權者，債權人得聲請法院撤銷之。所謂有害債權，指債務
    人減少其積極財產（如讓與所有權、設定他物權、免除債權
    等是），或增加消極財產（如承擔債務），因而足以減少其
    一般財產，削弱共同擔保，使債權受有損害而不能完全受清
    償而言。本件被告黃渝薰於前開時、地，因其過失傷害行為
    ，而對原告負有侵權行為損害賠償責任，已如前述，故原告
    於93年8月17日，即已取得對被告黃渝薰之侵權行為債權。
    而被告黃渝薰於上述債務成立後，將其所有如附表之不動產
    ，以贈與之名義，移轉予被告丙○○，且登記完畢，有土地
    及建物登記謄本及戶籍謄本附卷可證。然被告丁○○為上開
    贈與行為時，除如附表所示之不動產外，已無其他財產，有
    稅務電子閘門財產所得調件明細表附卷可參，堪認被告丁○
    ○就如附表所示不動產所為贈與行為，確已陷其己身於無資
    力，而有害於原告之債權。則原告依據民法第244條第1項，
    請求撤銷被告間就坐落如附表所示之不動產所為贈與之債權
    行為及所有權移轉之物權行為，即屬正當，應予准許。
四、次按債權人依民法第244條第1項之規定聲請法院撤銷時，得
    並聲請命受益人或轉得人回復原狀，民法第244條第4項亦定
    有明文。查被告丙○○受贈如附表所示不動產，為上開贈與
    行為之受益人，有土地暨建物登記謄本在卷可按。從而，原
    告依據前述規定，訴請被告丙○○應就如附表所示之不動產
    於93年11月9日向臺中市中正地政事務所所為以贈與為原因
    之所有權移轉登記，予以塗銷，亦屬有據，應予准許。
五、從而，原告依據民法第244條第1項、第4項規定，請求被告
    黃渝薰、丙○○就附表所示之不動產於93年10月28日所為之
    贈與行為及93年11月9日所為之所有權移轉登記行為撤銷；
    被告丙○○應就如附表所示之不動產於93年11月9日向臺中
    市中正地政事務所所為以贈與為原因之所有權移轉登記，予
    以塗銷，洵屬有據，應予准許。
六、結論：原告之訴為有理由，依民事訴訟法第385條第1項前段
    、第78條、第85條第1項前段，判決如主文。
中    華    民    國    95    年    10    月    31    日
                  民事第四庭  審判長法  官
                                    法  官
                                    法  官
上正本係照原本作成
如對本判決上訴，須於判決送達後20日內向本院提出上訴狀
中    華    民    國    95    年          月          日
                                書記官  江慧貞


司法院資訊處製作；財團法人民間司法改革基金會備份。
